【裁判字號】    94,訴,1622
【裁判日期】    950425
【裁判案由】    強盜等
【裁判全文】
臺灣臺南地方法院刑事判決              94年度訴字第1622號
公  訴  人  臺灣臺南地方法院檢察署檢察官
被      告  丁○○
選任辯護人  查名邦  律師
被      告  戊○○
選任辯護人  黃溫信  律師
            黃紹文  律師
            徐美玉  律師
上列被告等因強盜等案件，經檢察官提起公訴（94年度偵字第
12412號、94年度偵緝字第1176號），本院判決如下：
    主    文
丁○○共同以非法方法，剝奪人之行動自由，累犯，處有期徒刑
捌月；被訴共同傷害部分不受理。
戊○○共同以非法方法，剝奪人之行動自由，處有期徒刑伍月，
如易科罰金，以銀元佰元折算壹日；被訴共同傷害部分不受理
。
    事    實
一、丁○○曾於民國九十二年間，因賭博案件，經本院臺南簡易
    庭以九十二年度南簡字第八六七號判處有期徒刑六月，嗣告
    確定，甫於九十三年五月十七日易科罰金執行完畢。
二、詎丁○○猶不知悔改，因懷疑丙○○、薛鎧（原名辛○○
    ）及庚○○三人，在其所經營位於臺南縣安定鄉港南村一九
    三之一號之「ＳＴＯＰ超商」內以不當方法操弄電動遊戲機
    具，致機具所顯示之分數升高而換取店內菸、酒商品而得利
    ，竟於九十四年二月十三日凌晨五時四十分許，與戊○○、
    真實姓名、年籍不詳，綽號「牛頭」者及其他二名不詳姓名
    之成年男子，分別基於共同剝奪他人行動自由之犯意聯絡及
    共同傷害人身體之犯意聯絡，由丁○○以電話指示戊○○及
    綽號「牛頭」，並由綽號「牛頭」偕同另不詳姓名之二名成
    年男子，其等共四人，分持鋁棒至上址毆打丙○○、薛鎧
    二人，於其二人受傷後，復違反丙○○、薛鎧及庚○○三
    人之意願，脅迫其等三人乘坐戊○○及其同夥之車輛，而將
    丙○○等三人帶至丁○○所經營位於臺南市○區○○路一段
    二０一號「ＳＴＯＰ超商」之地下室內，途中由其中一名不
    詳姓名之成年男子脅迫薛鎧交付其所有車號０五八九─Ｊ
    Ｇ號自用小客車之鑰匙，因而妨害薛鎧駕駛該車之權利，
    並以此防止渠等任意離去。迨至上開位於臺南市○○路之「
    ＳＴＯＰ超商」地下室後，戊○○將丙○○等三人交給丁○○，由丁○○並喝令庚○○下跪，及命丙○○、薛鎧二人
    趴在牆壁，而剝奪丙○○、薛鎧及庚○○三人之行動自由
    外，丁○○復基於上開共同傷害之單一犯意，並持鐵管對丙○○、薛鎧二人為毆打，使丙○○受有腦震盪、右側頭皮
    挫傷血腫、左手第三、四掌骨骨折、右手掌尺側及雙側大退
    後側挫傷瘀血等傷害，薛鎧受有左側臏骨骨折之傷害 (丁○○、彭聖淇共同傷害部分均經撤回告訴而為不受理判決，
    另詳後述)，而丁○○因懷疑丙○○等人以不當方法操弄機
    具得利，而為取回遭丙○○等三人不當操弄機台之損失，因
    而喝令丙○○等三人將身上財物交出，丙○○遂將身上現金
    新臺幣（下同）八千元、薛鎧亦將身上現金一百餘元交與
    丁○○等人，庚○○因僅有零錢，丁○○等人並未拿取，丁○○等人復強迫丙○○簽立面額均為二十萬元之本票五張、
    薛鎧及庚○○二人分別簽立面額均為十萬元之本票五張及
    各簽一張字據，內容為需給付丁○○五十萬元，並以薛鎧
    之自用小客車做為抵押，並各簽立一張內容為丙○○等三人
    至ＳＴＯＰ超商行竊，有意和解才賠償金錢之字據，而使丙○○等三人行無義務之事。迄至同日上午七時許，始釋放丙○○、薛鎧及庚○○三人離去，丙○○、薛鎧及庚○○
    三人始報警處理，嗣後由丁○○委請綽號「牛頭」者將薛
    鎧所有車號０五八九─ＪＧ號自用小客車駛至醫院返還薛
    鎧。
二、案經丙○○、薛鎧及庚○○訴由臺南縣警察局善化分局報
    告臺灣臺南地方法院檢察署檢察官偵查起訴。
    理    由
壹、被告丁○○、戊○○有罪之部分：
  一證據能力方面：
    按被告以外之人於審判外之言詞或書面陳述，除法律有規定
    者外，不得作為證據，刑事訴訟法第一百五十九條第一項定
    有明文。查本件告訴人丙○○、薛鎧及庚○○三人於警詢
    時之陳述，依上開刑事訴訟法第一百五十九條第一項之規定
    ，不得作為證據，合先敘明。
  二訊據被告丁○○固坦承在案發當時曾以電話通知被告戊○○
    、「牛頭」等人，並由「牛頭」偕同另二名不詳姓名之人，
    同赴臺南縣安定鄉港南村一九三之一號之「ＳＴＯＰ超商」
    內處理告訴人丙○○、薛鎧及庚○○三人在店內操作電子
    遊戲機具之事宜，並電話聯絡被告戊○○及「牛頭」等人帶
    告訴人等三人至其所經營位於臺南市○區○○路一段二０一
    號「ＳＴＯＰ超商」之地下室，並由被告丁○○喝令告訴人
    庚○○下跪及以鐵管毆打告訴人陳愷泰、薛鎧二人；被告
    戊○○固坦承被告丁○○在案發當時曾以電話通知伊至臺南
    縣安定鄉港南村一九三之一號之「ＳＴＯＰ超商」內處理告
    訴人等人不當操弄電動遊戲具之事情，並和告訴人等人談判
    後，將告訴人等人帶至臺南市○區○○路一段二０一號「Ｓ
    ＴＯＰ超商」交予丁○○等情。惟被告二人均矢口否認有何
    以非法方法妨害告訴人三人之行動自由及以強暴、脅迫之方
    法妨害告訴人等人行使權利之犯行，被告丁○○並辯稱：告
    訴人三人是自願前往伊所經營位於臺南市○區○○路一段二
    ０一號「ＳＴＯＰ超商」之地下室處理操弄機臺之賠償事宜
    ，伊原本要將他們送到警察局，經他們苦苦哀求，伊才請被
    告戊○○帶他們前往上開位於大同路之超商談賠償事宜，伊
    也未強迫他們簽立本票，是告訴人丙○○等人為了賠償伊之
    損失，而自願簽立一張十萬元之本票給伊，車子鑰匙係告訴
    人薛鎧主動交付，是要做為抵押的云云；被告戊○○則辯
    稱：伊和「牛頭」者不認識，告訴人三人是自願前往被告丁○○所經營位於臺南市○區○○路一段二０一號「ＳＴＯＰ
    超商」之地下室處理操弄機臺之賠償事宜，伊原本要將他們
    送到警察局，經他們苦苦哀求，伊才請他們以電話和被告丁○○聯絡後，帶他們前往上開位於大同路之超商談賠償事宜
    ，伊將告訴人等人交給被告丁○○後即到樓上，不知道之後
    發生什麼事情云云。經查：
    (一)證人即告訴人丙○○於檢察官偵查中證稱：伊在臺南縣安
      定鄉港南村一九三之一號「ＳＴＯＰ超商」內遭進入店內
      之四人中之一人毆打，其他人就打薛鎧與其他客人，接
      著強押伊上車前往臺南市○○路○段二○一號「ＳＴＯＰ
      超商」，到達該超商之地下室後，伊又遭人毆打，被告丁○○下來了便用硬鐵管打伊，打完後就叫伊等人將身上的
      錢交出來，伊交出八千元後，對方又拿了本票讓伊等人簽
      ，伊簽了五張，面額都是二十萬元的，薛鎧及庚○○各
      簽了五張，面額都是十萬元的，另外又簽了二張字據，一
      張內容是要伊坦承至ＳＴＯＰ超商行竊，有意和解才拿錢
      給他們，另外一張寫薛鎧的車子押在他們那邊，遺失或
      損害不負責賠償，而在上開大同路的超商地下室，被告戊○○手上有拿東西，站在旁邊作勢要打伊，伊確定被告戊○○有參與等語 (見九十四年度偵字第一二四一二號卷第
      二十頁)。證人即告訴人薛鎧在檢察官偵查中證稱：九
      十四年二月十三日，伊及丙○○、庚○○三人在臺南縣安
      定鄉港南村一九三之一號之「ＳＴＯＰ超商」內，當時有
      四個人衝進來，其中有二個人拿鋁棒打伊及丙○○，打完
      後他們就將伊等三人押上車，在車上時對方就將伊之車輛
      鑰匙拿走，到臺南市○○路○段二○一號「ＳＴＯＰ超商
      」，伊又遭三個人毆打，對方打完之後，並要伊等人將身
      上的錢交出來，如果不交出來就不讓伊等人離開，伊才將
      身上的一百多元交給對方，被告丁○○是在臺南市○○路
      ○段二○一號「ＳＴＯＰ超商」才出現的，他拿實心塑膠
      管及鐵管打伊及陳愷泰，打完後還逼伊等三人簽本票，並
      將身上的錢交出來等語 (見上開偵查卷第二一頁)。證人
      即告訴人庚○○在檢察官偵查中證稱：當時在臺南縣安定
      鄉的「ＳＴＯＰ超商」內，他們只有毆打丙○○和薛鎧
      二人，沒有毆打伊，但在大同路的超商地下室，有要伊跪
      在地上並簽立五張本票，面額都是十萬元，薛鎧也簽了
      五張，面額均為十萬元之本票，被告丁○○是在大同路的
      超商地下室才出現的，他拿鐵管打丙○○及薛鎧二人，
      還叫伊等人將身上的錢拿出來，後來他嫌伊身上的錢太少
      ，就說等一下給伊坐車用，而被告戊○○是在旁邊助勢等
      語 (見偵查卷第二二頁)。茲經核上開證人即告訴人丙○○、薛鎧及庚○○三人在檢察官偵查中之供詞就本件重
      要之情節之證詞甚屬一致，其三人均證稱：當時係告訴人
      等三人在臺南縣安定鄉港南村一九三之一號「ＳＴＯＰ超
      商」內時，被告戊○○及及其他三個人衝進來並由其中二
      人持鋁棒分別毆打丙○○及薛鎧，毆打完後並「強押」
      告訴人等三人上車後，並將告訴人三人押到臺南市○○路
      ○段二○一號之「ＳＴＯＰ超商」之地下室，此時被告丁○○始出現在該超商地下室，除以鐵管毆打告訴人丙○○
      及薛鎧，並脅迫告訴人三人交出身上所有金錢，其中丙○○交出八千元，薛鎧交出一百餘元，庚○○因身上金
      錢甚少而未命其交出，並脅迫告訴人等三人各開立本票，
      其中丙○○所開立之面額均為二十萬元，薛鎧及庚○○
      所開立之面額均為十萬元，並要告訴人三人各簽立一張抵
      押車輛之字據等情，是以，被告二人共同傷害、強押人及
      強令交錢並開立本票、字據之行為，非常明確，足堪認定
      。
    (二)證人丙○○於本院審理時具結證稱：九十四年二月十三日
      凌晨五時四十分許，伊和薛鎧、庚○○三人在臺南縣安
      定鄉港南村一九三之一號「ＳＴＯＰ超商」玩電動玩具機
      時，有有四個人衝進來，其中一個人是被告戊○○，當時
      超商裡面還有其他客人，有的客人跑掉，那四個人有的去
      追他們，有的來打伊等人，伊被打一下，薛鎧也被人拿
      鋁棒打了背部一下，他們並沒有說明原因就打伊等人，接
      著就將伊等人帶至門口，拿一支手機過來，要伊和手機中
      的對方談，而手機中的對方說他是老闆，說伊等人操弄機
      台贏了分數，問伊要如何處理，但伊等人並沒有用非法方
      法操弄機台，而當時伊並沒有聽到有人說要將伊等人帶去
      警察局，後來他們其中有二個人就帶伊和薛鎧上車，戊○○和庚○○同坐一輛車，當時我不知道上車要做什麼，
      他們也沒有說，當時因伊害怕所以也不敢問，和伊同車的
      人並拿走了薛鎧的汽車鑰匙，後來到了大同路的便利商
      店，他們叫伊等人進去地下室，而被告丁○○是最後一個
      進到超商地下室的，他叫伊等人趴著，他沒有說明原因就
      拿類似鐵管，硬硬、黑黑的東西打伊，並要伊交出操弄機
      台的東西，但伊說沒有東西，後來伊簽了五張本票，面額
      各二十萬元，薛鎧、庚○○也有簽本票，並要伊等三人
      各簽一張承認有在超商內行竊的字據等語 (見本院九十五
      年四月十一日審判筆錄)。證人即告訴人薛鎧於本院審
      理時證稱：九十四年二月十三日凌晨五時四十分許，伊和
      丙○○、庚○○三人在臺南縣安定鄉港南村一九三之一號
      「ＳＴＯＰ超商」玩電動玩具機具時，有四個人衝進來，
      其中一個是被告戊○○，他們一進來好像有講話，但是不
      記得有講什麼，他們就開打，伊就被嚇到，而伊被打到手
      部一下，丙○○也是被打一下，但都不是被告戊○○打的
      ，打完以後就叫我們跟老闆講話，丙○○和他們老闆講完
      之後，就要和他們上車離開，伊不知道要去何處，伊就自
      願陪同去，而因伊當時還在驚嚇中，不記得丙○○上車的
      時候，是否有說他不想去，伊等人並未在超商裡面的電玩
      機具動手腳，後來到了臺南市○區○○路「ＳＴＯＰ超商
      」，不知道怎麼樣，被告丁○○就拿塑膠管或鐵管的東西
      動手打伊和丙○○，伊就嚇到了，而他們好像懷疑我們動
      電動玩具機具的手腳，後來伊又簽了本票五張，其中有簽
      錯，所以最後約二、三張，面額都是十萬元，也簽了字條
      ，是和車子有關的，伊的車子本來停在安定鄉超商，當時
      伊因腳受傷，不能開車，所以坐計程車回去，後來住院後
      有人將車子開到醫院，並將鑰匙交給伊之姐姐等語 (見本
      院九十五年四月十一日審判筆錄)。證人即告訴人庚○○
      在本院審理時則證稱：九十四年二月十三日凌晨五時四十
      分許，伊和薛鎧、庚○○三人在臺南縣安定鄉港南村一
      九三之一號「ＳＴＯＰ超商」玩電動玩具機時，有四個人
      衝進來沒有表明原因就開始打人，伊那時候很怕，打完後
      就把伊等人們押去臺南市○區○○路一段二○一號「ＳＴ
      ＯＰ超商」，到達大同路的超商地下室，被告丁○○、戊○○也有在裏面，當時他們只有打丙○○、薛鎧，是很
      多人扭打他們二人，他只叫伊跪著，裏面的人叫伊等人交
      出身上的錢財及簽本票、字據，伊拿出一些零錢，但他們
      沒有收，丙○○有拿出錢，但金額我不清楚，薛鎧也有
      拿錢出來，金額不清楚，當時伊和薛鎧各簽了五張面額
      十萬元的本票，丙○○也簽了五張，面額好像二十萬元等
      語(見本院九十五年四月十一日審判筆錄）。經查除證人
      薛鎧對其等三人是否為被告戊○○等四人「強押」至臺
      南市○○路二○一號「ＳＴＯＰ超商」之情節有所保留外
      ，證人丙○○、庚○○所證均和其等二人在偵查中所證大
      致相符，惟薛鎧亦證稱：伊在臺南縣安定鄉港南村一九
      三之一號之「ＳＴＯＰ超商」內被打時就嚇到，伊係隨對
      方上車時，還在驚嚇中，伊的車子本來停在安定鄉之超商
      ，當時伊因腳受傷，不能開車，所以坐計程車回去，後來
      伊住院時有人將車子開到醫院，並將鑰匙交給伊之姐姐，
      再轉交給伊等語 (見本院九十五年四月十一日審判筆錄)
      ，而證人薛鎧既認其未以非法方法操弄機台，且為被告
      戊○○等人同去之不詳人士持鋁棒毆打後，受驚嚇之餘豈
      有可能自願和被告戊○○等人同往另一不詳處所處理相關
      問題，且若係證人薛鎧係自願和被告戊○○等人同往，
      自可駕駛自己之車輛前往，而非將自己之車輛丟在臺南縣
      安定鄉之超商而乘坐被告戊○○等人之車輛，且由證人薛
      鎧之車輛係於事後由被告丁○○委請綽號「牛頭」者開
      往證人薛鎧所在之醫院，並交還鑰匙等情觀之，亦可認
      證人薛鎧等三人之自由，當時業已為被告戊○○等人所
      剝奪，是證人薛鎧此部分自願隨同前往之證言，顯有避
      重就輕迴護被告之嫌，而不足採。綜上所查，互核證人即
      告訴人三人在偵查中及審判中之證詞，足認證人即告訴人
      三人確係在臺南縣安定鄉港南村一九三之一號之「ＳＴＯ
      Ｐ超商」內玩電動玩具時，被告戊○○及其他三個人因接
      獲被告丁○○之電話指示，而衝進店內並由其中二人分別
      持鋁棒毆打丙○○及薛鎧，毆打完後並「強押」告訴人
      等三人上車後，且取走告訴人薛鎧之車輛鑰匙，並將告
      訴人三人帶到臺南市○○路○段二○一號之「ＳＴＯＰ超
      商」之地下室，剝奪告訴人三人之身體自由，此時被告丁○○出現在該超商地下室，除以鐵管毆打告訴人丙○○及
      薛鎧，並脅迫告訴人三人交出身上所有金錢，其中丙○○交出八千元，薛鎧交出一百餘元，庚○○因身上金錢
      甚少而未命其交出，並脅迫告訴人等三人各開立本票，其
      中丙○○所開立之面額均為二十萬元，薛鎧及庚○○所
      開立之面額均為十萬元，並脅迫告訴人三人均各簽立一張
      坦承為在超商內行竊，而自願賠償之字據等情，確係屬實
      ，是證人即告訴人丙○○等三人於偵查中或審判中所證，
      在在堪予採信，益證被告二人確有傷害、剝奪行動自由、
      強取財物及命開立本票、字據之犯行，要足認定。
    (三)至被告丁○○之辯護人雖辯稱：被告丁○○電請被告戊○○及「牛頭」等人至現場處理，而被告戊○○與告訴人等
      人協商不成，告訴人等人尚擺出不配合之態度，被告戊○○乃告知如不予配合將報警處理，告訴人等三人始同意配
      合而和被告戊○○等人至臺南市○○路○段二○一號之「
      ＳＴＯＰ超商」之地下室談判，在談判過程中，因告訴人
      等三人態度叫囂可惡，被告丁○○一時氣憤不過，乃出手
      毆打告訴人丙○○及薛鎧，而於上午協商之結果，告訴
      人丙○○等人自知理虧而同意共同賠償被告丁○○十一萬
      五千元之損失，而由告訴人丙○○簽立本票一紙以為擔保
      ，並由告訴人丙○○取出八千元交付被告丁○○，以為賠
      償金之一部分，而被告丁○○為表示誠意，尚委請綽號「
      牛頭」之友人趕至臺南縣安定鄉港南村一九三之一號之「
      ＳＴＯＰ超商」代為開回丙○○等人之自小客車等語。惟
      經本院互核證人即告訴人三人在檢察官偵查中及本院審理
      時之證詞，已足認被告丁○○、戊○○及「牛頭」、二名
      不詳姓名之成年人等人共同以非法方法剝奪告訴人等三人
      之行動自由，被告戊○○及牛頭等人不但分持鋁棒毆擊告
      訴人丙○○及薛鎧，於丙○○及薛鎧二人受傷後，繼
      而強押告訴人丙○○、薛鎧及庚○○三人坐上被告戊○○等人之車輛，並強取告訴人薛鎧之車輛鑰匙，並將告
      訴人三人押至臺南市○○路二○一號之超商地下室內，除
      迫令被令告訴人庚○○下跪外，再由被告丁○○持鐵管加
      以毆打丙○○、薛鎧二人，並脅迫告訴人三人簽發本票
      、字據及交付身上財物等情事，業如上所詳述。況參以上
      開客觀上所發生之情事，諸如告訴人丙○○及薛鎧二人
      業已遭與被告戊○○同夥之人分持鋁棒毆擊而受傷後，已
      失去一定程度之反抗能力，而均處於驚慌害怕之中，又如
      何能有自由意志而拒絕與持有鋁棒等凶器之被告戊○○等
      人同往另一處所；再由被告丁○○亦自承，其於告訴人薛
      鎧住院期間，委請「牛頭」將告訴人薛鎧之車輛返還
      ，此亦足以證明，告訴人薛鎧之汽車鑰匙確於其遭妨害
      自由時，經被告戊○○之同夥人所脅迫交出；再觀以告訴
      人三人均為七十四年次，均為剛滿二十歲之年輕人，又如
      何有可能在遭受完全不認識之人毆打後，尚有能力與持有
      鋁棒、鐵管等物之被告丁○○等人在被告丁○○所經營之
      超商之地下室內展開對等地位之談判，而上開超商地下室
      又為一密閉空間，告訴人為被告丁○○等人持凶器所圍困
      ，業已失去行動自由，顯無逃脫之可能，更不能係自願到
      上開地下室與被告丁○○等人談判；又觀以告訴人丙○○
      因此次事件，而受有腦震盪、右側頭皮挫傷血腫、左手第
      三、四掌骨骨折、右手掌尺側及雙側大退後側挫傷瘀血等
      傷害，告訴人薛鎧受有左側臏骨骨折之傷害，其二人之
      傷害均極其嚴重。是本院綜參所有案發之經過與結果，足
      認告訴人等確係由被告丁○○以電話聯絡被告戊○○、「
      牛頭」等人先在安定鄉之超商行凶，嗣再共同強押至臺南
      市○○路的超商地下室，在上開超商地下室內除加以毆打
      及剝奪告訴人三人之身體自由外，並脅迫告訴人等人交出
      汽車鑰匙及身上錢財並簽立本票及字據等情事，要屬無疑
      ，辯護人及被告二人上開所辯，顯不足採。
    (四)復按共同正犯，其成立除須行為之分擔外，另須有犯意之
      聯絡或共同意思，關於共同正犯之行為，一切之共同正犯
      不必均實施相同之行為，即有人為構成要件行為之實施，
      有人為構成要件以外行為之實施，仍屬於行為之分擔或有
      共同行為；再者，共同正犯之犯意聯絡或共同意思，只須
      達成一致之犯罪意思，即意思具有一致性，即可形成共同
      犯罪意思。經查，本件被告丁○○確以行動電話通知被告
      戊○○及「牛頭」偕同另二名不詳姓名之成年人，分持鋁
      棒前往其所經營位於臺南縣安定鄉港南村一九三之一號「
      ＳＴＯＰ超商」內尋找告訴人等三人，而被告戊○○等人
      係「同一時間」衝入上開臺南縣安定鄉之超商內，看見告
      訴人丙○○等人即不由分說持鋁棒毆打，告訴人丙○○、
      薛鎧二人受傷後，被告丁○○尚以行動電話加以聯絡，
      要告訴人丙○○等三人至其所經營位於臺南市○○路二○
      一號超商內處理，惟告訴人等三人當時之行動業已遭被告
      戊○○及「牛頭」等人所拘束而不敢不從，遂遭被告戊○○及「牛頭」等四人強押至臺南市○○路二○一號的超商
      地下室，繼而又遭被告丁○○等人剝奪行動自由而拘束於
      該超商之地下室後，持鐵管加以毆打並遭脅迫簽立本票及
      字據等情，足認被告丁○○就案發前至告訴人等三人離開
      臺南市○○路之超商後之所有過程，均在其掌控之中，並
      且確實遂行其犯意，而被告戊○○與「牛頭」等人係同一
      時間衝入上開臺南縣安定鄉之超商，並分頭追打在店內之
      告訴人等人，並共同拘束告訴人等三人之身體自由，與「
      牛頭」等人強押告訴人等人至上開臺南縣大同路之超商地
      下室將告訴人等三人交給被告丁○○處理等情，凡此在在
      足以證明被告丁○○與被告戊○○、「牛頭」等人確有傷
      害或妨害告訴人丙○○等三人之身體自由之共同犯意聯絡
      ，並分別為行為之分擔，應堪認定。至於告訴人丙○○等
      人在上開臺南市○○路超商地下室被丁○○等人脅迫簽立
      本票時，被告戊○○是否在現場即與妨害自由之構成要件
      並無關係，併此敘明。
  三至證人即共同被告戊○○就被告丁○○所涉之共同妨害自由
    犯行部分，於本院審理時所證稱：九十四年二月十三日凌晨
    五時四十分許，伊有到臺南縣安定鄉港南村一九三之一號之
    「ＳＴＯＰ超商」，是被告丁○○打電話叫伊過去了解一下
    情形，當時他是自己一個人去，但是到現場時共有三、四人
    到，但其他人伊都不認識，而伊本來要報警處理，但告訴人
    三人哀求說不要報警，伊就打電話給被告丁○○，看要到哪
    裡處理，後來伊就徵得他們的同意，帶他們過去臺南市○區
    ○○路一段二○一號的「ＳＴＯＰ超商」，當時他們並不會
    害怕，伊帶丙○○、薛鎧及庚○○過去之前，並沒有打他
    們，而其他人也只是和他們拉扯而已，到達大同路的超商後
    ，伊就將他們交給被告丁○○，接著伊就到樓上弄電腦，因
    此丙○○、薛鎧及庚○○三人是否有被丁○○打或簽立本
    票等事，伊都沒有看到，在大同路超商的現場，伊只有看到
    不認識的那幾個人拿類似管子的東西打丙○○，(嗣改稱)伊
    有看到被告丁○○拿類似管子的東西打丙○○等語 (見本院
    九十五年四月十一日審判筆錄)，核與證人即告訴人丙○○
    、薛鎧及庚○○等三人均相一致之證詞顯不相符，況參以
    告訴人陳愷泰、薛鎧等人於突遭四名持鋁棒之人衝入店內
    不由分說即加以毆打，驚慌害怕之餘，自當力求儘早脫身，
    豈有可能再真正同意和被告戊○○、「牛頭」等攜帶鋁棒之
    人再共同前往另一不熟悉之陌生處所談判，且當時係乘坐被
    告戊○○等人之車輛而非駕駛自己之車輛，亦足認其等之自
    由業已遭受拘束，足認證人即共同被告戊○○就被告丁○○
    是否命渠等強押告訴人三人同往臺南市○○路二○一號超商
    乙節所為之供證，並非實在，顯涉有偽證之嫌，將由本院另
    移由檢察官偵辦。
  四公訴意旨雖認，被告丁○○、戊○○、「牛頭」及另不詳姓
    名之二名成年人係共同基於意圖不法所有之意圖，而強取告
    訴人丙○○、薛鎧及庚○○三人身上之財物，及逼迫告訴
    人等三人簽立巨額之本票及字據，此部分之犯行係共同觸犯
    刑法第三百三十條第一項之加重強盜罪嫌等語。惟查：
  (一)證人即臺南縣安定鄉港南村一九三之一號「ＳＴＯＰ超商」
    之店員甲○○證稱：伊於九十四年二月十三日凌晨五時四十
    分許在該店值班，該店裝有監視器，老闆及店長都可以從辦
    公室內看到監視器畫面，丙○○、薛鎧、庚○○三人當天
    都有在現場，在伊以前值班的時間，伊看過他們三人來過五
    、六次，他們每次來玩電動玩具的時侯，分數都有幾千分，
    每次都兌換很多菸、酒，因此老闆即被告丁○○就叫伊注意
    他們三人，當天伊看到他們三人來玩，伊就覺得怪怪的，因
    為他們在玩的時候，會有兩人擋住台子而剛好擋住伊的視線
    ，而且分數都有幾千分之多，當天他們也兌換了一些菸、酒
    ，後來有幾個人衝進來就說「弄台子」，伊有看到他們拿鋁
    棒打丙○○一下，然後丙○○、薛鎧及庚○○就站起來，
    接著他們被帶出去，他們好像在外面不知道在講什麼，而當
    天事發之後，約在六、七點左右，店長乙○○回到店裏處理
    ，等到接近中午時，伊看到店長有在丙○○等三人玩的機台
    旁邊附近撿到二塊磁鐵，店長就打電話給老闆，說她撿到磁
    鐵，他打電話時，我還在那裡，所以我知道，後來十一時許
    ，老闆就過來拿磁鐵等語 (見本院九十五年四月十一日審判
    筆錄)；而證人即告訴人丙○○亦證稱：伊之前到過安定鄉
    的超商二、三次，伊第一次是輸，後來又贏了幾千元，而庚○○和伊去過二次，庚○○好像也有贏幾百元，而除了這一
    次之外，伊三人一起去了二次等語；證人即告訴人薛鎧證
    稱：伊和丙○○、庚○○三人去過安定鄉的超商二、三次等
    語；證人即告訴人庚○○證稱：伊去過安定鄉的超商一、二
    次，都是和丙○○、薛鎧一起去的，伊自己沒有贏到獎金
    和獎品等語 (以上均見本院九十五年四月十一日審判筆錄)
    。綜參證人之證詞，足認告訴人丙○○等三人於案發之前確
    已多次到上開臺南縣安定鄉港南村一九三之一號「ＳＴＯＰ
    超商」玩電動玩具，且告訴人丙○○亦贏了至少有數千元之
    商品，而引起老闆即被告丁○○之注意，而案發當日，告訴
    人丙○○等三人再度至上開安定鄉之超商內玩電動玩具時，
    又因玩電動玩具而贏了不少菸、酒等物，而由店員甲○○通
    知老闆即被告丁○○，而被告丁○○為取回其之前遭告訴人
    丙○○等人所贏走之商品之價錢，方始通知被告戊○○、「
    牛頭」等人強押告訴人等至臺南市○○路二○一號之超商內
    處理並脅迫告訴人等三人簽立本票用以擔保等情，乃係出於
    被告丁○○之高度懷疑告訴人等係動了手腳贏了財物，可見
    被告丁○○等對於告訴人取錢、開票係出於索賠之意，而非
    出於不法所有之意圖。又雖告訴人丙○○簽立本票金額達一
    百萬、告訴人薛鎧、庚○○二人所簽立本票金額各達五十
    萬，惟本票並非等同於現金，其性質在社會經驗上乃具有擔
    保之性質，亦無從據以為認定被告等人強取告訴人三人合計
    高達二百萬元之本票，即具有不法所有之意，是就此部分，
    即無積極之證據據以認定被告丁○○、戊○○等人具有不法
    所有之意圖，自難以強盜罪相繩。
  (二)按上訴人疑其父投井身死，係某乙逼索地契所致，遂將某乙
    綑綁，向索殯葬費三百元，是其因誤認某乙有擔負殯葬費用
    之義務，始向其索取款項，尚不得謂有不法所有之故意，雖
    其手段違法，祇應構成私行拘禁罪，不能以強盜罪論擬 (最
    高法院二十九年度上字第二三三○號判例意旨參照)。被告
    丁○○之辯護人具狀辯稱：被告丁○○係因告訴人等多次至
    其所經營之臺南縣安定鄉港南村一九三之一號「ＳＴＯＰ超
    商」內，利用磁鐵靠近電動玩具投幣口處而影響電動玩具電
    腦程式，使電動玩具計分器持續跳躍加分，再以計分器所顯
    示之分數向店內員工換取禮品之方法，騙取店內財物，被告
    丁○○共計損失高達十一萬五千元，所以當天才請被告戊○○帶告訴人等人至其所經營之臺南市○○路二○一號「ＳＴ
    ＯＰ超商」內談判云云。惟本案業經本院查明被告丁○○等
    人確有脅迫告訴人丙○○等人交付身上之金錢及簽發巨額之
    本票等情事，已如上述，而被告丁○○所供稱：告訴人丙○○等人以不正當之方法操弄機具等情事，已為告訴人丙○○
    等三人所否認，且遍查全卷並無確實之證據足以證明告訴人
    丙○○等三人確有以磁鐵或其他不正方法操弄電玩機具而獲
    利等情；惟因告訴人丙○○等三人多次至被告丁○○所經營
    位於臺南縣安定鄉港南村一九三之一號「ＳＴＯＰ超商」內
    玩電動玩具且獲利，告訴人丙○○尚且自承去二、三次即獲
    利數千元等情，亦如上述，況被告丁○○係以在臺南市○○
    路二○一號「ＳＴＯＰ超商」擺設經營電玩機具為生，依理
    自當歡迎告訴人或其他客人入內把玩電動玩具，而其與告訴
    人等三人並不相識且素無恩怨，自無可能在毫無緣由之下即
    指示被告戊○○、「牛頭」等人手持鋁棒衝入自家店內毆打
    告訴人及店內之其他客人，此有悖於生意經營之常理，而此
    亦足據以佐證被告丁○○之「主觀上」確有高度合理之懷疑
    ，而認告訴人丙○○等三人以不正方法操弄其店內之電玩機
    台而獲利，始以電話通知被告戊○○、「牛頭」等人前往處
    理，並進而強押告訴人等人至其所經營位於臺南市○○路二
    一○號超商內談判，而被告丁○○等人雖於於談判之現場脅
    迫告訴人丙○○等人開立本票，惟亦無其他證據足以佐證被
    告丁○○等人持告訴人所開立之本票強索告訴人等人如票面
    所載之金額，足認被告丁○○等人脅迫告訴人等人開立本票
    意在擔保索賠，而非強索不法所有，是以並無法證明被告丁○○等人確有不法所有之意圖。是本件被告丁○○等人脅迫
    告訴人丙○○等人簽立本票或字據，即係基於其主觀上高度
    合理之懷疑，而認其等人係以不正方法操弄機台獲利，而以
    非法索賠，揆諸前開說明，被告丁○○主觀上對告訴人丙○○等人係以不正法方操弄機台一事確有高度合理之懷疑，相
    較於上開判例意旨所謂之「誤認」，更足以認定其主觀上確
    無不法所有之意圖，即不得以強盜罪相繩。
  五至於被告丁○○之辯護人聲請傳喚證人即臺南縣安定鄉港南
    村一九三之一號「ＳＴＯＰ超商」之店長乙○○到庭以證明
    ：案發之時確曾目睹告訴人等人共同以磁鐵為工具，利用磁
    鐵靠近電動玩具投幣口處而影響電動玩具電腦程式，使電動
    玩具計分器持續跳躍加分，再以計分器所顯示之分數向店內
    員工換取禮品之方法，騙取店內財物等情。惟查證人乙○○
    業經本院依法傳喚而未到庭，且上開超商內之店員甲○○業
    已到庭證述：當天係伊值班，店長乙○○案發之時並未在現
    場，係於告訴人等人都離開現場後，大約在凌晨六、七時左
    右才回到店裏，當時所發生的事情都已經過去了，差不多接
    近中午時，伊看到店長在電動玩具機旁撿到磁鐵，十一時許
    老闆就過來拿該磁鐵等語 (見本院九十五年四月十一日審判
    筆錄)，足認證人即店長乙○○並未目睹告訴人三人是如何
    以該磁鐵影響電動遊戲機具，而店長尋獲該磁鐵之時間、地
    點，證人甲○○亦在現場，是本院認以證人甲○○之證詞即
    足以證明該磁鐵被尋獲之時間、地點，是此部分之待證事實
    即已明瞭，證人乙○○即無再行傳喚之必要，爰依刑訴訴訟
    法第一百六十三條之二第一項、第二項第三款，予以駁回，
    併此敘明。
  六核被告丁○○、戊○○所為，均係犯刑法第三百零二條第一
    項之以其他非法方法，剝奪人之行動自由罪。公訴意旨漏未
    斟酌此點，而認被告二人係共犯刑法第三百三十條第一項之
    加重強盜罪，尚有未洽，惟基本事實同一，本院自應予以審
    理，並變更起訴法條。按刑法第三百零二條第一項及第三百
    零四條第一項之罪，其所保護之法益均為被害人之自由，而
    私行拘禁，及不外以強暴、脅迫為手段，其罪質本屬相同，
    惟第三百零二條第一項之法定刑，既較第三百零四條第一項
    為重，則以私行拘禁之方法妨害人自由，縱其目的使人行無
    義務之事，或妨害人行使權利，仍應逕依第三百零二條第一
    項論罪，並無適用第三百零四條第一項之餘地 (最高法院二
    十九年上字第三七五七號判例意旨參照)。查本件被告丁○○、戊○○等人係為使告訴人等三人賠償被告被告丁○○所
    經營之電動玩具遭人以不法手段操弄機台之損失，故其等並
    無不法所有之意圖，業如上所述，而其等妨害告訴人三人之
    身體自由後，脅迫告訴人薛鎧交付車輛之鑰匙，妨害其駕
    駛該車輛之權利，及脅迫告訴人三人簽發本票及立字據之使
    他人行無義務之事之犯行，揆諸前開判例意旨，僅須論以被
    告等人刑法第三百零二條第一項妨害自由之犯行，均不再另
    以刑法第三百零四條之強制罪論科。被告丁○○、戊○○與
    共犯「牛頭」及其他二名不詳姓名之成年男子，就上揭犯行
    ，有犯意聯絡及行為分擔，均為共同正犯。被告丁○○、戊○○等人以一非法方法剝奪告訴人丙○○、薛鎧及庚○○
    三人之行動自由，侵害告訴人三人之身體法益，為想像競合
    犯，應依刑法第五十五條規定，從一重處斷。被告丁○○有
    如事實欄一所示之犯罪科刑及執行紀錄，甫於九十三年五月
    十七日易科罰金執行完畢，此有臺灣高等法院被告前案紀錄
    表一份在卷可佐，其於有期徒刑執行完畢後，五年內再犯本
    件有期徒刑以上之罪，為累犯，應依刑法第四十七條規定，
    加重其刑。爰審酌被告丁○○係本件妨害自由罪之主謀，且
    脅迫告訴人等人交付身上財物及簽發本票均由被告丁○○所
    為，犯罪情節較重，被告戊○○係聽命行事，犯罪情節較屬
    輕微，並其二人之犯罪動機、目的、手段及犯罪後之態度等
    一切情狀，各量處如主文所示之刑，就被告戊○○部分，並
    諭知如易科罰金之折算標準，以資懲儆。另該不詳姓名之成
    年人所持毆打告訴人丙○○、薛鎧二人之鋁棒，及被告丁○○所持毆打告訴人丙○○、薛鎧二人之鐵管，係用以傷
    害告訴人丙○○、薛鎧二人之工具，並非用以妨害丙○○
    、薛鎧及庚○○身體自由之工具，且未據扣案，爰不予宣
    告沒收，併此敘明。
貳、被告丁○○、戊○○被訴共同傷害不受理部分：
  一公訴意旨雖以：被告丁○○與被告戊○○、真實姓名不詳綽
    號「牛頭」者及其他二名不詳男子，共同基於意圖為自己不
    法所有之犯意聯絡，由被告丁○○以電話指示戊○○及綽號
    「牛頭」等四人，分持鋁棒、木棒等物至臺南縣安定鄉港南
    村一九三之一號「ＳＴＯＰ超商」內毆打丙○○、薛鎧二
    人，致使丙○○、薛鎧及庚○○三人不能抗拒後，復違反
    渠等之意願，將丙○○、薛鎧及庚○○三人帶至臺南市○
    區○○路一段二０一號「ＳＴＯＰ超商」地下室，途中復要
    求薛鎧交付其所有車號０五八九─ＪＧ號自用小客車之鑰
    匙，繼由丁○○及戊○○持鐵管對丙○○、薛鎧二人為毆
    打，使丙○○受有腦震盪、右側頭皮挫傷血腫、左手第三、
    四掌骨骨折、右手掌尺側及雙側大退後側挫傷瘀血等傷害，
    薛鎧受有左側臏骨骨折之傷害，並喝令庚○○下跪，致使
    三人不能抗拒後，喝令三人將身上財物交出，丙○○遂將身
    上現金八千元交與丁○○等人，薛鎧亦將身上現金一百餘
    元交與丁○○等人，庚○○因僅有零錢，丁○○等人並未拿
    取，丁○○等人復強迫丙○○簽立面額均為二十萬元之本票
    五張、薛鎧及庚○○分別簽立面額均為十萬元之本票五張
    及共同簽立字據一張，內容為丙○○等三人需給付丁○○五
    十萬元，並以薛鎧之自用小客車做為抵押，於同日上午七
    時許，始釋放丙○○、薛鎧及庚○○三人離去，並由丁○○指使綽號「牛頭」者至臺南縣安定鄉港南村一九三之一號
    旁，將車號０五八九─ＪＧ號自用小客車駛離藏放。因認被
    告丁○○、戊○○共同刑法第三百三十條第一項之加重強盜
    罪及三百零二條第一項之剝奪他人行動自由罪嫌等語。
  二按告訴乃論之罪，告訴人於第一審辯論終結前得撤回其告訴
    ；又告訴經撤回者，應諭知不受理之判決，刑事訴訟法第二
    百三十八條第一項及第三百零三條第三款分別定有明文。
  三經查，被告丁○○、戊○○二人共同脅迫告訴人丙○○、薛
    鎧及庚○○三人簽發本票及字據等情，並無不法所有之意
    圖，而經本院認被告丁○○、戊○○二人係共同觸犯刑法第
    三百零二條第一項之剝奪他人行動自由罪及刑法第二百七十
    七條第一項之傷害罪，而予以變更原起訴法條。而就刑法第
    二百七十七條第一項之傷害罪，依同法第二百八十七條本文
    之規定，屬於告訴乃論之罪。而本件被告丁○○、戊○○所
    犯共同傷害告訴人丙○○、薛鎧之犯行，茲據告訴人丙○○及薛鎧二人具狀撤回告訴，有撤回告訴狀一份在卷可稽
    ，依照首開說明，本件被告丁○○、戊○○共同傷害告訴人
    丙○○及薛鎧二人身體之部分，逕為諭知不受理之判決。
據上論斷，應依刑事訴訟法第二百九十九條第一項前段，第三百
條、第三百零三條第三款，刑法第二十八條、第三百零二條第一
項、第五十五條、第四十七條、第四十一條第一項前段，罰金罰
鍰提高標準條例第一條前段、第二條，判決如主文。
本案經檢察官己○○到庭執行職務。
中    華    民    國    95    年    4    月    25    日
                  刑事第八庭  審判長  法  官  蘇義洲
                                      法  官  洪士傑
                                      法  官  徐文瑞
以上正本證明與原本無異。
如不服本判決，應於送達後十日內，向本院提出上訴狀。
                                      書記官  王政煌
中    華    民    國    95    年    4    月    25    日


司法院資訊處製作；財團法人民間司法改革基金會備份。
